【裁判字號】    97,消債更,1329
【裁判日期】    980821
【裁判案由】    更生事件
【裁判全文】
臺灣臺南地方法院民事裁定          97年度消債更字第1329號
聲  請  人
即  債務人  甲○○○
上列當事人因消費者債務清理事件聲請更生，本院裁定如下：
    主  文
債務人甲○○○自中華民國九十八年八月二十一日十七時起開始
更生程序，並命司法事務官進行本件更生程序。
    理  由
一、聲請意旨略以：聲請人即債務人甲○○○之債務總額為新臺
    幣（下同）1,915,073元，前於民國95年間與債權金融機構
    成立債務協商，約定每月償還11,651元，然聲請人名下僅有
    汽車1輛，76年間投資20,000元開設友麗企業社，經營家庭
    代工業迄今，初期每月收入約5至6萬元，因大環境惡化，原
    物價飆漲，為保障員工工作，不敢向上游廠商爭取漲價，只
    能繼續苦撐，現在每月收入僅剩15,000元，在勉強繳納數期
    協商金額後，連房貸也繳不起，自用住宅雖遭法院查封拍賣
    不成，但隨著年事已高，體力已不堪負荷，又有消化性潰瘍
    及聽障等慢性病纏身，實已力不從心，不得已於97年5月毀
    諾，聲請人實有不可歸責於己致履行顯有重大困難之事由，
    而債務總額未逾1,200萬元，復未經法院裁定開始清算程序
    或宣告破產，為此，依消費者債務清理條例提出更生之聲請
    等語。
二、按債務人不能清償債務或有不能清償之虞者，得依本條例所
    定更生或清算程序，清理其債務。債務人無擔保或無優先權
    之債務總額未逾新臺幣一千二百萬元者，於法院裁定開始清
    算程序或宣告破產前，得向法院聲請更生。債務人與金融機
    構協商成立者，不得聲請更生或清算，但因不可歸責於己之
    事由，致履行顯有重大困難者，不在此限。本條例施行前，
    債務人依金融主管機關協調成立之中華民國銀行公會會員辦
    理消費金融案件無擔保債務協商機制與金融機構成立之協商
    ，準用前項之規定。消費者債務清理條例第3條、第42條第1
    項及第151條第5項、第6項分別定有明文。次按法院開始更
    生程序之裁定，應載明其年、月、日、時，並即時發生效力
    。法院裁定開始更生或清算程序後，得命司法事務官進行更
    生或清算程序，同條例第45條第1項、第16條第1項前段亦有
    明文規定。
三、經查：
  (一)聲請人前於消費者債務清理條例施行前，依金融主管機關協
    調成立之中華民國銀行公會會員辦理消費金融案件無擔保債
    務協商機制，與債權銀行於95年6月8日成立協商，當時聲請
    人之無擔保債務總額為1,363,424元，雙方約定由聲請人自
    95年7月起，分120期，利率0.5%，每月償還11,651元，至全
    部清償為止，此有債務協商協議書及無擔保債務還款計劃表
    在卷可稽。又聲請人於前述協商成立後，曾依約繳納22期，
    於97年5月間毀諾未再履約，有債權人友邦國際信用卡股份
    有限公司、國泰世華商業銀行股份有限公司、板信商業銀行
    股份有限公司、遠東國際商業銀行股份有限公司、大眾商業
    銀行股份有限公司、中國信託商業銀行股份有限公司、香港
    商香港上海匯豐銀行股份有限公司、合作金庫商業銀行股份
    有限公司、渣打國際商業銀行股份有限公司、萬泰商業銀行
    股份有限公司、日盛國際商業銀行股份有限公司、臺灣新光
    商業銀行股份有限公司之陳報狀附卷可參，足認聲請人之無
    擔保或無優先權之債務總額確實未逾1,200萬元。
  (二)聲請人主張其債務總額未逾1,200萬元，於76年間投資20,00
    0元，開設「友麗企業社」，經營家庭代工業迄今，而聲請
    人於履行債務期間，每月平均收入約15,000元，另有汽車1
    輛等情，業據其陳明在卷，並提出96年1月至97年6月之營業
    人銷售額與稅額申報書為證。本院依職權函詢結果，友麗企
    業社自95年10月至97年10月營業期間銷售額如下：95年11、
    12月為203,602元；96年1、2月為160,612元；3、4月為78,7
    25元；5、6月為97,761元；7、8月為61,309元；9、10月為
    0元；11、12月為148,017元；97年1、2月0元；3、4月為0元
    ；5、6月為42,660元；7、8月為72,881元；9、10月為131,4
    04元，總計996,971元，平均每月銷售額為41,540元（996,9
    71元÷24＝41,540，元以下4捨5入），而聲請人於95年之營
    利所得為74,464元、96、97年均無所得資料，有財政部臺灣
    省南區國稅局佳里稽徵所97年12月23日南區國稅佳里二字第
    0970022815號函文、聲請人之勞、健保資料、稅務電子閘門
    財產所得調件明細表在卷足憑，堪認聲請人所述從事營業額
    平均每月20萬以下之營業活動，每月平均收入為15,000元乙
    節屬實。又聲請人前未曾經法院宣告清算程序或宣告破產，
    亦未曾依消費者債務清理條例或破產法之規定而受刑之宣告
    等情，亦有本院民事紀錄科查詢表、臺灣高等法院被告前案
    紀錄表附卷足佐。
  (三)依行政院內政部公告之97年度臺灣省低收入戶最低生活費為
    每人每月9,829元之標準及前述約定之每月應繳協商金額11,
    651元觀之，聲請人於履行協商期間之每月平均收入15,000
    元於扣除其最低生活費9,829元後，僅餘5,171元，縱以聲請
    人自陳聲請前2年內必要支出為186,100元，每月平均生活費
    7,754元計算（186,100÷24＝7,754，元以下4捨5入），亦
    僅餘7,246元，均顯不足以清償前述每月應償還金額11,651
    元。若聲請人須向他人借貸金錢或仰賴他人贈與金錢以償還
    其與債權銀行協商之每月應償還金額，因前述金錢來源終非
    經常性之所得，自無從期待聲請人得藉此繼續履行協商條件
    。而聲請人之謀生能力及工作收入不佳，致其履行顯有重大
    困難之情形，亦難謂係因可歸責於己之事由。故聲請人主張
    其有不可歸責於己之事由，致履行上開協議有重大困難乙節
    ，堪予採信。
四、綜上所述，聲請人為從事小規模營業活動之自然人，已達不
    能清償債務或有不能清償之虞之程度，其中無擔保或無優先
    權之債務在1,200萬元以下，之前雖與各債權銀行達成協議
    ，但因不可歸責於己之事由，致履行上開協議顯有重大困難
    ，且未經法院裁定開始清算程序或宣告破產，又查無消費者
    債務清理條例第6條第3項、第8條或第46條各款所定駁回更
    生聲請之事由存在，則聲請人聲請更生，應屬有據，爰裁定
    如主文。
中    華    民    國    98    年    8     月    21    日
                        民事第一庭  法  官  張婷妮
以上正本係照原本作成。
本件不得抗告。
本裁定已於98年8月21日下午5時公告。
中    華    民    國    98    年    8     月    21    日
                                    書記官  楊建新


司法院資訊處製作；財團法人民間司法改革基金會備份。
